【裁判字號】    97,訴,1142
【裁判日期】    971022
【裁判案由】    違反毒品危害防制條例
【裁判全文】
臺灣臺南地方法院刑事判決              97年度訴字第1142號
公  訴  人  臺灣臺南地方法院檢察署檢察官
被      告  甲○○
                    (現在臺灣台南監獄台南分監另案執行中)
指定辯護人  趙培皓律師
上列被告因違反毒品危害防制條例案件，經檢察官提起公訴（97
年度偵字第798號），本院判決如下：
    主  文
甲○○共同販賣第二級毒品，共拾壹罪，累犯，各處有期徒刑
柒年貳月，應執行有期徒刑捌年，扣案之第二級毒品甲基安非他
命（驗後淨重共計貳點捌柒陸公克）及殘渣袋玖個均沒收銷燬之
；分裝勺子（吸管）支、空分裝袋貳佰陸拾柒個、帳冊壹份、
記事本壹本、行動電話伍支，行動電話門號000000000
0號、0000000000號、0000000000號之Ｓ
ＩＭ卡枚均沒收；販賣第二級毒品所得財物新臺幣玖萬肆仟元
沒收，如全部或一部不能沒收時，以其財產抵償之。
    事  實
一、甲○○於民國92年、93年間因施用第一級、第二級毒品案件
    ，經本院判處應執行刑有期徒刑10月確定；復於95年間，因
    施用第二級毒品案件，經本院95年度簡字第1861號判處有期
    徒刑6年確定，與前開二案接續執行，於95年1月13日入監執
    行，嗣於95年12月5日縮短刑期假釋出監，並於96年4月17日
    保護管束期滿視為執行完畢。
二、甲○○與朱玫燕（檢察官另行起訴）均明知甲基安非他命係
    毒品危害防制條例第2條第2項第2款所明定之第二級毒品，
    竟共同基於販賣甲基安非他命營利之犯意聯絡，分別(一)以其
    使用或朱玫燕使用之0000000000、0000000000、0000000000
    、0000000000、0000000000、0000000000號行動電話作為聯
    絡工具，先後於附表編號一所示之時間、地點，將第二級毒
    品甲基安非他命以每包新臺幣（下同）4000元之售價，販售
    予丙○○，總共21次。(二)以其使用或朱玫燕使用之00000000
    00、0000000000、0000000000號行動電話作為聯絡工具，先
    後於附表編號二所示之時間、地點，將第二級毒品甲基安非
    他命以每包新臺幣（下同）1,000元之售價，販售予泰國籍
    勞工歐迪（KHA NSON MAITRI），總共10次。嗣於97年1月28
    日，經警持本院核發之搜索票，在甲○○及朱玫燕位於臺南
    縣鹽水鎮○○路82號3樓租屋處內，搜索查獲注射針筒4支、
    玻璃吸食器5組、分裝勺子（吸管）3支、止血帶2條、吸食
    器1組、海洛因1小包（驗後淨重為0.041公克）、行動電話2
    支（門號分別為0000000000、0000000000，均含SIM卡）、
    帳冊1份、記事本1本、分裝袋267個、行動電話0000000000
    、0000000000門號晶片卡2張及現金4,000元等物；復於甲○
    ○所駕駛之車牌號碼N7-0277號自用小客車內扣得玻璃球吸
    食器1組、吸食器1組、海洛因1小包（驗後淨重為0.192公克
    重）、甲基安非他命9小包（驗後淨重分別為0.658公克、0.
    659公克、0.114公克、0.306公克、0.132公克、0.116公克
    、0.122公克、0.139公克、0.630公克，總計2.876公克）及
    行動電話3支（門號分別為0000000000、0000000000、00000
    00000，均含SIM卡），及行動電話0000000000、0000000000
    、0000000000門號晶片卡3張等物。
二、案經臺南縣警察局移送臺灣臺南地方法院檢察署檢察官偵查
    起訴。
    理  由
甲、關於證據能力之部分：
  (一)按被告以外之人於審判外之陳述，雖不符前四條之規定，而
    經當事人於審判程序同意作為證據，法院審酌該言詞陳述或
    書面陳述作成時之情況，認為適當者，亦得為證據，此刑事
    訴訟法第159條之5第1項定有明文。經查：本件證人丙○○
    、歐迪、朱玫燕於警詢時及於檢察官偵訊時具結後之供述，
    以及高雄市凱旋醫院97年4月9日、97年6月30日、97年8月5
    日濫用藥物成品檢驗鑑定書、台南縣警察局刑事警察大隊查
    獲毒品危害防制條例毒品初步鑑驗報告書、行政院衛生署嘉
    南療養院97年8月13日函及檢附病歷等，雖均分屬於被告以
    外之人於審判外之言詞陳述，惟於本院行審理程序時，既經
    被告以及辯護人就上開證據之證據能力，明白表示全部不予
    爭執，且無事實顯示係公務員因違法蒐證所取得之證據，本
    院審酌該等供述證據作成時之情況，亦認為適於作為證據，
    依前開法條規定，應認為均具有證據能力。
  (二)至於搜索扣押所得之扣案物品，亦為被告及辯護人不爭執其
    證據能力者，且復無事實顯示係公務員因違法蒐證所取得之
    證據，本院審酌該些物證作成時之情況，亦認為適於作為證
    據，依前開法條規定，應認為均具有證據能力。
乙、實體部分：
一、訊據被告甲○○對於上開事實均坦承不諱，核與證人丙○○
    、歐迪、朱玫燕等人分別於警詢及檢察官偵訊時具結後所為
    之供述大致相符，並有警方於97年1月28日，持本院核發之
    搜索票，在被告甲○○及朱玫燕位於臺南縣鹽水鎮○○路82
    號3樓租屋處內，搜索查獲分裝勺子（吸管）3支、帳冊1份
    、記事本1本、分裝袋267個、行動電話2支，及0000000000
    門號晶片卡等物；及於被告甲○○所駕駛之車輛內查扣之甲
    基安非他命9小包（驗後淨重分別為0.658公克、0.659公克
    、0.114公克、0.306公克、0.132公克、0.116公克、0.122
    公克、0.139公克、0.630公克，總計2.876公克）及行動電
    話3支（門號分別為0000000000、0000000000，均含SIM卡）
    等物可資佐證。又上開9小包甲基安非他，經本院送請高雄
    市凱旋醫院以化學呈色法、及氣相層析質譜儀分析法檢驗鑑
    定後，確認均為甲基甲基安非他命陽性成分，晶體部分驗後
    淨重共計為2.876公克，此有該院97年8月5日高市凱醫驗字
    第7726號函附之檢驗報告2份在卷可稽。
二、另證人丙○○雖於偵查時證稱：「我曾向甲○○買過毒品海
    洛因，甲○○有時會叫朱玫燕交給我，甲○○也曾自己將毒
    品交給我。」云云（見97年度營偵字第269號偵查卷第68頁
    ）；惟於本院審理時則證稱：「確實是向被告購買甲基安非
    他命，於偵查時陳述是購買海洛因是說錯了。」等語，且證
    人丙○○於96年12月間亦曾因施用第二級毒品甲基安非他命
    ，經本院以97年度訴字第295號判處有期徒刑9月確定，此有
    丙○○之臺灣高等法院被告前案紀錄表及本院97年度訴字第
    295號刑事判決各1份在卷可按，足見證人丙○○確曾於附表
    編號一所示之時間，向他人購買甲基安非他命施用。復參以
    證人即本件共犯朱玫燕於偵查中亦證稱：「…如果有人要買
    甲基安非他命就會打所查扣的門號，我就向甲○○說對方要
    買多少錢，就將甲○○及我所分裝好的甲基安非他命，由我
    或甲○○將甲基安非他命，在約定地點交給購買者。（問：
    丙○○及歐迪是否有向你及甲○○購買安非他命？）有，我
    負責接電話及送毒品給他們。…（問：車上所查扣的毒品是
    否用來販賣的？）是，也包括我們要自己吸的，每次所使用
    的量不一定，車上及房間所查扣的海洛因是我自己要施用的
    。」等語，而證人朱玫燕亦因施用第一級毒品海洛因，經本
    院以97年度訴字第1069號判處有期徒10月等情。再參酌本件
    被告為警查獲時，於其駕駛之車牌號碼N7-0277號自用小客
    車內查扣到甲基安非他命9小包，另於其租住處及上開自用
    小客車內查扣到海洛因各1小包。是以，依其查獲毒品之數
    量，及證人丙○○確有施用第二級毒品，證人朱玫燕確有施
    用第一級毒品等情觀之，被告甲○○與共犯朱玫燕所販賣予
    證人丙○○者應為第二級毒品甲基命非他命，至查獲之海洛
    因2小包，應係證人朱玫燕施用而非供販賣營利之物。故認
    證人丙○○於本院審理時證稱係向被告甲○○購買甲基安非
    他命而非海洛因乙節，堪信為真實。基此，本件事證明確，
    被告販賣第二級毒品之犯行，堪予認定。
三、至被告與證人丙○○雖於偵、審中，就該證人向被告購買毒
    品之次數及價格或略有出入之情形。然證人之陳述有部分前
    後不符，或相互間有所歧異時，究竟何者為可採，法院仍得
    本其自由心證予以斟酌，非謂一有不符或矛盾，即應認其全
    部均為不可採信，茍其基本事實之陳述與真實性無礙時，非
    不得予以採信（最高法院74年台上字第1599號判例意旨參照
    ）。況人之記憶有限，常隨時間之經過而有所遺忘，自不能
    期待證人刻意記憶各項細節，且施用毒品之人因癮頭一來，
    急需購買毒品解癮，未解癮前之焦躁難耐，以致心神均傾注
    於搜尋毒品以供施用，無暇記憶每次毒品交易金額、時地或
    次數，及至解癮後之藥害反應，更使施用毒品之人無法明確
    記憶交易細節，是為常情，則該等證人事後所為回憶難免略
    有模糊之處，當不得因指述之細節稍有不同或無法明確指述
    交易次數等細節，即認其證言不足為採。惟因被告販毒次數
    、價格之事實認定直接影響本院諭知犯罪所得沒收金額之多
    寡，自有加以特定之必要。故本院以被告自白，並參酌證人
    丙○○歷次供證，及公訴檢察官當庭更正被告販賣毒品之價
    格及所得為附表編號一、二所示，依罪疑唯輕以最有利於被
    告之原則，採認次數、金額少者，認定被告販賣之次數及計
    算其犯罪所得如附表所示，作為本院論斷被告犯罪之基礎，
    併此敘明。
四、按甲基安非他命係屬毒品危害防制條例第2條第2項第2款所
    列之第二級毒品，依法不得持有及販賣。故核被告所為，係
    犯同條例第4條第2項之販賣第二級毒品罪，又被告持有第二
    級毒品甲基安非他命之低度行為，為其販賣第二級毒品甲基
    安非他命之高度行為所吸收，不另論罪。又被告於附表編號
    一所示之時地點販賣甲基安非他命21次予丙○○；於附表編
    號二所示時地販賣甲基安非他命10次予歐迪之犯行，犯意個
    別，行為殊異，均應予以分論併罰。被告與另案被告朱玫燕
    就前開31次犯行，有犯意聯絡與行為分擔，均應論以共同正
    犯。被告有犯罪事實欄所載之前科，此有臺灣高等法院被告
    前案紀錄表及臺灣臺南地方法院檢察署刑案資料查註紀錄表
    各一件在卷可憑，其於有期徒刑執行完畢後5年內，故意再
    犯本件販賣第二級毒品有期徒刑以上之罪，均為累犯，除因
    販賣第二級毒品罪之最重法定刑為無期徒刑部分，依刑法第
    65 條第1項之規定不得加重外，其法定刑有期徒刑、併科罰
    金部分，均依刑法第47條第1項規定加重其刑。爰審酌被告
    明知甲基安非他命係屬第二級毒品，卻為貪圖不法利益，從
    事毒品販賣，令買受毒品者沉迷於毒癮，無法自拔外，輕則
    戕害個人身心，重則因缺錢買毒而引發各式犯罪，實為多種
    犯罪之源頭，對國家、社會、個人之傷害可謂至深且鉅，兼
    衡依目前證據調查結果顯示被告販賣毒品之數量、次數、所
    得款項，暨其智識程度、生活狀況、參與程度、犯後坦承犯
    行態度良好，及其販賣毒品部分係為供其子之醫療及生活費
    用等一切情況，認公訴人具體求處應執行有期徒刑15年，核
    屬過重，爰認應分別量處如附表所示之刑，並定如主文所示
    之應執行刑，已足儆懲。
五、沒收：
  (一)按查獲之第二級毒品，不問屬於犯人與否，均沒收銷燬之，
    此毒品危害防制條例第18條第1項前段定有明文。經查，本
    件扣案之晶體經送鑑定後，已確認呈甲基甲基安非他命陽性
    反應，驗後淨重共計2.876公克，已如前述，爰依上開規定
    宣告沒收銷燬，至鑑驗所耗損之毒品，既已滅失，自無庸宣
    告沒收銷燬。另扣案之殘渣袋9個（即上開毒品之包裝袋）
    ，內亦均含有第二級毒品甲基甲基安非他命之違禁物成份，
    因殘渣袋與毒品已經達無法析離之程度，爰依該條規定併予
    宣告沒收銷燬。
  (二)次按供販賣毒品所用之物，應依毒品危害防制條例第19條第
    1項規定沒收，固為刑法之特別規定，採義務沒收主義，但
    上開法條既無「不問屬於犯人與否，沒收之」之規定，仍應
    以該物品屬於犯人所有者為限，始應予以沒收（最高法院95
    年度台上字第104、305號判決意旨參照）。又按共同正犯因
    相互間利用他人之行為，以遂行其犯意之實現，本於責任共
    同之原則，有關沒收部分，對於共犯間供犯罪所用之物，自
    均應為沒收之諭知（最高法院91年度臺上字第5583號、89年
    度臺上字第6946號判決可資參照）。查本件扣案之盛裝上開
    毒品之外包裝袋9個（與前揭毒品尚未達不能析離之程度）
    、分裝勺子（吸管）3支、帳冊1份、記事本1本、行動電話5
    支，門號為0000000000、0000000000、0000000000之SIM 3
    張，均為被告或共犯朱玫燕所有，供其犯本件販賣毒品所用
    之物，業據被告供承在卷，爰均依上開規定宣告沒收。至於
    空塑膠分裝袋267個，為被告所有預備供犯罪所用之物，應
    依刑法第38條第1項第2款宣告沒收。
  (三)再按毒品危害防制條例第19條第1項規定所稱「追徵其價額
    」者，必限於所沒收之物，為金錢以外其他財物而無法沒收
    時，始應追徵其價額，使其繳納與原物相當價額。如所得財
    物為金錢而無法沒收時，應以其財產抵償之，而不發生追徵
    價額問題（最高法院93年度台上字第1218、2670、2743號等
    判決意旨參照）。經查被告本件販賣第二級毒品所得之財物
    共計94,000元（丙○○部分為4,000元×21＝84,000元、歐
    迪部分則為1,000元×10次＝10,000元，總計84,000元＋10,
    000元＝94,000元），既均已如前述，該些財物雖均未據扣
    案，仍應依毒品危害防制條例第19條第1項之規定宣告沒收
    ，如全部或一部不能沒收時，以其財產抵償之。
  (四)至於其他扣案之玻璃吸食器6組、吸食器2組、行動電話門號
    為0000000000號之SIM卡1張等物，被告雖自承為其所有，然
    上開物品並非屬違禁物品，係被告供施用毒品之用；或係日
    常生活所用之物，非供本件販賣毒品所用，故均不予宣告沒
    收。另注射針筒4支、止血帶2條、海洛因2小包（驗後淨重
    分為0.0 41公克、0.192公克重）、行動電話門號為0000000
    000、000 0000000、0000000000號之SIM卡3張，及現金4,00
    0元，係共犯朱玫燕所有，又無積極證據證明係供犯本件之
    罪所用、預備所用或所得之物，而其中注射針筒4支、止血
    帶2條、海洛因2小包，為共犯朱玫燕供施用毒品所用，並業
    經本院以97年度訴字第1069號宣告沒收，故均不於本案宣告
    沒收。
六、據上論斷，應依刑事訴訟法第299條第1項前段，毒品危害防
    制條例第4條第2項、第18條第1項前段、第19條第1項，刑法
    第11條前段、第28條、第47條第1項、第51條第5款、第38條
    第1項第2款，判決如主文。
本案經檢察官乙○○到庭執行。
中    華    民    國    97    年    10    月    22    日
                  刑事第七庭  審判長法  官  賴純慧
                                    法  官  黃瑪玲
                                    法  官  田幸艷
以上正本證明與原本無異。
如不服本判決應於收受本判決後10日內向本院提出上訴書狀，並
應敘述具體理由。如未敘述上訴理由者，應於上訴期間屆滿後20
日內向本院補提理由書狀（均須按他造當事人之人數附繕本）「
切勿逕送上級法院」。
                                    書記官  莊文茹
中    華    民    國    97    年    10    月    22    日
附錄法條：
毒品危害防制條例第４條第２項
製造、運輸、販賣第二級毒品者，處無期徒刑或7年以上有期徒
刑，得併科新臺幣 7 百萬元以下罰金。
附表：
 ┌──┬─────┬─────┬─────┬────────┬─────┐
 │編號│犯罪時間  │犯罪地點  │販賣對象  │販賣次數及價格  │販賣所得  │
 │    │          │          │          │  （新臺幣）    │（新臺幣）│
 ├──┼─────┼─────┼─────┼────────┼─────┤
 │ １ │自96年11月│在甲○○及│丙○○    │丙○○以公用電話│84,000元  │
 │    │間某日起至│朱玫燕位於│          │或其使用之行動電│          │
 │    │97年3月間 │臺南縣鹽水│          │話0000000000門號│          │
 │    │某日止    │鎮○○路82│          │撥打甲○○及朱玫│          │
 │    │          │號租屋處內│          │燕所使用之行動電│          │
 │    │          │或臺南縣新│          │話0000000000、09│          │
 │    │          │營市四維號│          │00000000、097034│          │
 │    │          │等處      │          │4387、0000000000│          │
 │    │          │          │          │、0000000000、09│          │
 │    │          │          │          │00000000門號聯絡│          │
 │    │          │          │          │後，每次以4000元│          │
 │    │          │          │          │之價格，向甲○○│          │
 │    │          │          │          │及朱玫燕購買安非│          │
 │    │          │          │          │他命約21次。    │          │
 ├──┼─────┼─────┼─────┼────────┼─────┤
 │ ２ │96年中旬某│臺南縣鹽水│歐迪      │歐迪以行動電話09│10,000元  │
 │    │日起至97年│鎮溪洲寮3 │          │00000000門號撥打│          │
 │    │3月間某日 │之10號工廠│          │甲○○及朱玫燕所│          │
 │    │止        │附近      │          │使用之行動電話09│          │
 │    │          │          │          │00000000、091549│          │
 │    │          │          │          │8954、0000000000│          │
 │    │          │          │          │門號聯絡後，以10│          │
 │    │          │          │          │00元之價格向沈義│          │
 │    │          │          │          │君及朱玫燕購買安│          │
 │    │          │          │          │非他命約10次。  │          │
 └──┴─────┴─────┴─────┴────────┴─────┘


司法院資訊處製作；財團法人民間司法改革基金會備份。
